臺灣高等法院高雄分院民事判決　　　　　 96年度訴易字第6號
原　　　告　乙○○
　　　　　　　　　　　　3號
　　　　　　丙○○
　　　　　　　　　　　　3號
被　　　告　甲○○
上列當事人間請求損害賠償事件，原告於刑事訴訟程序中（本院
95年度交上訴字第86號），提起附帶民事訴訟（本院95年度交附
民字第30號），經刑事庭裁定移送，本院於96年4 月3 日言詞辯
論終結，判決如下：
    主  文
被告應給付原告乙○○、丙○○各新台幣伍拾萬元，及自民國九
十六年一月八日起，至清償日止，按週年利率百分之五計算之利
息。
原告其餘之訴駁回。
訴訟費用由被告負擔二分之一，餘由原告負擔。
    事實及理由
一、被告甲○○未於言詞辯論期日到場，核無民事訴訟法第386
    條各款所列情形，爰依原告之聲請，由其一造辯論而為判決
    。
二、原告主張：被告未領有駕駛執照，竟於民國95年3 月22日凌
    晨5 時55分許，酒醉後仍駕駛車號4013-LY 號自用小客車，
    沿高雄市○○○路由西往東方向行駛，而於行經該路與廣州
    路交岔路口之行人穿越道時，並未減速慢行且讓行人先行通
    過，反仍以時速60公里之車速超速行駛，而撞及在上開路口
    東側行人穿越道上由北往南行走之劉蔣體，劉蔣體於受撞後
    身軀彈落至該車前擋風玻璃及引擎蓋上再跌落地面，致受有
    腦挫傷、頭部外傷等嚴重傷害，且於送醫前死亡，甲○○則
    仍駕車逃逸。又被告之刑事責任部分，業經法院依酒後駕車
    、肇事逃逸及過失致死等罪判處應執行刑有期徒刑1 年8 月
    確定。原告乙○○、丙○○均為劉蔣體之女兒，並因劉蔣體
    之死亡而受有精神上之傷痛。爰依侵權行為之法律關係，提
    起本訴，並聲明求為命被告賠償乙○○、丙○○精神慰撫金
    各新台幣（下同）100 萬元及加計自起訴狀繕本送達翌日起
    算法定遲延利息之判決。
三、被告未於言詞辯論期日到場，復未提出書狀作任何聲明或陳
    述。
四、經本院依職權調取刑事卷查核結果，原告主張被告於上開時
    地無照酒後駕車並超速行駛致撞擊在行人穿越道上行走之劉
    蔣體及肇事後逃逸，而劉蔣體於遭撞擊後，身軀彈落至該車
    前擋風玻璃及引擎蓋上再跌落地面，致受有腦挫傷、頭部外
    傷等嚴重傷害，且於送醫前死亡等事實，業據被告於刑事偵
    審程序中坦白承認，並有本院95年度交上訴字第86號被告過
    失致死刑事卷所附之道路交通事故現場圖、照片、交通事故
    調查報告表、酒精值測定表、台灣高雄地方法院檢察署之相
    驗筆錄、驗斷書、相驗屍體證明書及高雄市立民生醫院出具
    之診斷證明書等車禍事故相關資料在卷可稽。又依上開資料
    所示，被告係無照駕駛，且於該肇事路段係以高於50公里速
    限之60公里時速超速行駛，而於肇事值後半小時經測試結果
    ，其酒精濃度為0.39MG/L，已逾道路交通安全規則第114 條
    第2 款所定不得駕駛之酒精濃度每公升0.25毫克以上之限制
    ，並有違反同規則第103 條汽車行近行人穿越道前，應減速
    慢行，遇有行人穿越時，無論有無交通警察指揮或號誌指示
    ，均應暫停讓行人先行通過之規定，參以被告在經警查獲後
    表示其並不知悉當時有發生撞擊之情事，可見其疏未注意之
    嚴重程度，況本件事故經刑事庭調查結果，亦認被告有過失
    而依酒後駕車、肇事逃逸及過失致死等罪判處應執行刑有期
    徒刑1 年8 月確定，有本院95年度交上訴字第86號刑事判決
    在卷可稽，則原告此部分主張之事實，可堪認為真實。
五、按因故意或過失，不法侵害他人之權利者，負損害賠償責任
    ；汽車、機車或其他非依軌道行駛之動力車輛，在使用中加
    損害於他人者，駕駛人應賠償因此所生之損害；不法侵害他
    人致死者，被害人之父母、子女及配偶，雖非財產上之損害
    ，亦得請求賠償相當之金額。民法第184 條第1 項前段、第
    191 條之2 前段及第194 條分別定有明文。本件被告因無照
    酒後駕車肇事致劉蔣體死亡之事實，既如前述，而原告乙○
    ○、丙○○均為劉蔣體之女兒，亦有戶籍謄本在卷可稽，則
    原告本於上開規定，請求被告給付精神慰撫金，即屬有據，
    應予准許。次按精神慰藉金之賠償，係藉金錢之給付使被害
    人在精神上所受之痛苦為適當之補償，其給付之標準固與財
    產上損害之計算不同，然仍可斟酌雙方身分、資力與加害程
    度及其他各種情形核定相當之數額，有最高法院51年台上字
    第223 號判例意旨可供參酌。經查，被告為國中畢業，平日
    以賣魚為業，名下並無任何不動產或其他較具財產價值之動
    產；原告乙○○為國小畢業，目前沒有工作，從事家管，並
    有房屋及土地各1 筆；原告丙○○則為高職畢業，從事製造
    業工作，每月約有4 萬元左右之收入，並有房屋及土地各數
    筆，除經原告陳明外，並有本院依職權調取之兩造財產明細
    資料在卷可稽。本院斟酌兩造上開身分、經濟狀況、教育程
    度、社會地位及被告並無駕駛執照，且係於酒後駕車並超速
    行駛，復係在行人穿越上撞擊被害人，而於肇事後不僅未留
    在現場協助救治被害人，反仍駕車逃逸，而於嗣後亦未與原
    告等被害人家屬洽談和解事宜表達其道歉悔過之意，更增加
    原告之精神傷痛等一切情狀，認原告乙○○、丙○○所各請
    求之100 萬元精神慰藉金，略屬偏高，應予核減為80萬元，
    在此範圍內之請求，應予准許；逾此部分之請求，應予駁回
    。
六、又依強制汽車責任保險法第30條規定，保險人依本法給付之
    保險金，視為加害人或被保險人損害賠償金額之一部分，加
    害人或被保險人受賠請求時，得扣除之。本件原告及其他3
    名子女已由強制汽車責任險理賠保險金150 萬元，業據原告
    所陳明，並同意分別扣抵30萬元，則原告得請求之金額，自
    應扣除此部分款項。經扣除後，其得請求之金額為50萬元。
七、綜上所述，本件被告就事故之發生有過失，而原告乙○○、
    丙○○各得請求之金額為50萬元。從而，原告本於侵權行為
    之法律關係，請求被告給付之金額，分別在50萬元及自起訴
    狀繕本送達翌日即96年1 月8 日起至清償日止，按年息5%計
    算利息之範圍內，為有理由，應予准許，逾此部分之請求，
    為無理由，應予駁回。又本件命被告給付之金額未逾150 萬
    元，依民事訴訟法第466 條第1 項規定，並不得上訴至第三
    審，故一經本院判決即告確定，而無宣告假執行之必要，併
    予說明。
八、據上論結：本件原告之訴為一部有理由、一部無理由，依民
    事訴訟法第463 條、第385 條第1 項前段、第79條、第85條
    第1 項前段，判決如主文。
中　　華　　民　　國　　96　　年　　4 　　月　　17　　日
                            民事第一庭
                                審判長法官  黃金石
                                法      官  林健彥
                                法      官  林紀元
以上正本證明與原本無異。
本件不得上訴。
中　　華　　民　　國　　96　　年　　4 　　月　　17　　日
                                書  記  官  楊茱宜
